【裁判字號】    99,台上,7152
【裁判日期】    991118
【裁判案由】    強盜
【裁判全文】
最高法院刑事判決            九十九年度台上字第七一五二號
上  訴  人  台灣高等法院檢察署檢察官
被      告  王泱翔
上列上訴人因被告強盜案件，不服台灣高等法院中華民國九十七
年十二月二日第二審判決（九十七年度上訴字第四六○五號，起
訴案號：台灣新竹地方法院檢察署九十七年度少連偵字第八九號
），提起上訴，本院判決如下：
    主  文
上訴駁回。
    理  由
按刑事訴訟法第三百七十七條規定，上訴於第三審法院，非以判
決違背法令為理由，不得為之。是提起第三審上訴，應以原判決
違背法令為理由，係屬法定要件。如果上訴理由書狀並未依據卷
內訴訟資料，具體指摘原判決不適用何種法則或如何適用不當，
或所指摘原判決違法情事，顯與法律規定得為第三審上訴理由之
違法情形，不相適合時，均應認其上訴為違背法律上之程式，予
以駁回。本件檢察官上訴意旨略稱：(一)、原判決引用第一審判決
書之事實記載，認定被告王泱翔與同案少年甘○○（名字、年籍
詳卷）等人持用「武士刀」強取被害人王貞予等人之財物。惟被
告所持用之刀械，是否係屬槍砲彈藥刀械管制條例第四條第一項
第三款規定之「武士刀」，原判決未於理由欄記載其憑以認定事
實之證據及理由，有判決不載理由之違誤。(二)、原判決認定被告
及同案少年等人於民國九十六年十月六日凌晨零時二十分許，至
「好口味檳榔攤」，由被告、甘○○在外把風接應，少年蘇○○
、周○○（名字、年籍均詳卷）則分持甘○○所有、客觀上可做
為兇器使用之武士刀及開山刀各一把，二人均穿戴口罩、安全帽
、手套進入上開檳榔攤，由周○○持開山刀敲壞監視器，甘○○
則以武士刀架住王貞予頸部之方式，至使王貞予不能抗拒，蘇○
○、甘○○隨即強取檳榔攤之現金新台幣（下同）一萬元及王貞
予皮包內之現金六百元等情。然周○○在第一審證述：該次係由
其與蘇○○持刀進入上開檳榔攤強盜財物，甘○○與被告在外把
風等語；蘇○○於第一審亦為相同之證述。則該次進入「好口味
檳榔攤」分持刀械強取財物之人，應係周○○、蘇○○，而非原
判決所認定之甘○○、蘇○○，甘○○僅負責把風。原判決之事
實認定與前開證據，不相適合，難謂無證據上理由矛盾之違法。
(三)、原判決引用第一審判決書記載之理由，謂「爰審酌被告正值
年輕力壯，當力圖向上，竟思不勞而獲，以不正當之方法賺取財
物，竟於一月內，與其他三名少年共犯持刀強盜三次，嚴重影響
社會治安，並造成被害人精神上之恐懼不安，犯罪情節甚為嚴重
，……」等語。惟原判決係認定被告於九十六年十月六日、十一
月四日及十一月十八日，與其他少年共犯持刀強盜三次，其犯罪
時間顯在一個月以上，原判決量刑時審酌之理由亦與卷證資料不
符，自有違誤。(四)、依刑法第三十八條第一項第二款及第三項前
段規定，沒收供犯罪所用，且屬於犯人所有之物，不但應於判決
事實欄記載明白，於理由內亦應說明其所憑之證據，否則即難謂
適法。原判決認定被告與同案少年等，穿戴口罩、安全帽、手套
強劫財物，惟事實及理由均未載明供犯罪所用之口罩等物屬於何
人所有？有理由不備之違法云云。
惟查：原判決維持第一審論處被告王泱翔意圖為自己不法之所有
，結夥三人以上攜帶兇器以強暴至使不能抗拒而取他人之物（共
三罪）罪刑之判決，駁回檢察官在第二審之上訴，已引用第一審
判決書之記載，詳細說明其採證認事之理由。所為論斷，亦俱有
卷證資料可資覆按。且查：本件並未扣得被告與前揭少年等結夥
強盜財物使用之「武士刀」等刀械，起訴書、第一審及原審判決
亦均未認定被告等係持槍砲彈藥刀械管制條例第四條第一項第三
款規定之武士刀犯罪；第一審判決復敘明被告與前揭少年等結夥
強盜財物時使用之安全帽、口罩、手套等，均業經丟棄而滅失，
爰不予宣告沒收。則原判決自無再就被告等犯罪時所攜帶之兇器
，是否為前揭條例管制之刀械，及安全帽、口罩、手套等究屬犯
人所有之物否，再予說明論述之必要，自無上訴意旨指稱之違法
。又第一審判決於事實欄已記載強盜「好口味檳榔攤」時，係由
被告與甘○○在外把風接應，蘇○○、周○○分持刀械進入強盜
財物；理由中亦依蘇○○、周○○在第一審之證述，為相同之論
敘（見第一審判決第四頁第四至七行、第七頁第一至五行）。則
第一審判決在事實欄另為「由周○○持開山刀敲壞監視器，甘○
○則以持武士刀架住王貞予頸部之方式，至使王貞予不能抗拒，
蘇○○、甘○○隨即強取檳榔攤之現金」等情之記載，其中「甘
○○」部分，乃顯然於判決無影響之「蘇○○」及「周○○」之
誤載，尚非理由矛盾，仍不得作為上訴第三審之適法理由。其餘
上訴意旨所執之詞，核屬與原判決究否違背法令無涉之單純事實
爭執，依首揭說明，亦非可據為合法上訴第三審之理由。其上訴
違背法律上之程式，應予駁回。
據上論結，應依刑事訴訟法第三百九十五條前段，判決如主文。
中    華    民    國  九十九  年   十一   月   十八   日
                      最高法院刑事第五庭
                          審判長法官  謝  俊  雄  
                                法官  陳  世  雄  
                                法官  魏  新  和  
                                法官  徐  文  亮  
                                法官  吳  信  銘  
本件正本證明與原本無異
                                      書  記  官  
中    華    民    國  九十九  年   十一   月   十九   日
                                                       s

司法院資訊處製作；財團法人民間司法改革基金會備份。
